【裁判字號】    95,豐簡上,469
【裁判日期】    950919
【裁判案由】    賭博
【裁判全文】
臺灣臺中地方法院刑事判決           95年度豐簡上字第469號
上  訴  人
即  被  告  乙○○
上列上訴人因賭博案件，不服本院豐原簡易庭於民國95年7月6日
以95年度豐簡字第 385號所為第一審簡易判決處刑（聲請案號：
95年度速偵字第2340號），提起上訴，本院管轄第二審之合議庭
判決如下：
    主  文
上訴駁回。
    犯罪事實
一、乙○○為貼補家用，基於意圖營利及賭博之概括犯意，自民
    國95年 3月間某日起，連續利用其位於臺中縣豐原市○○○
    路75號租屋處之 1樓，作為公眾得出入之賭博場所，經營地
    下之「香港六合彩」賭博，而聚集不特定之賭客簽賭。其賭
    博方式為由賭客在1至49等號碼間，任選6組號碼及 1個「特
    別號」，於每星期二、四、六香港政府發行之「六合彩」開
    獎時，同步核對其開獎號碼，如簽中其中之二組號碼（俗稱
    「二星」），即可得簽賭金額57倍之賭金，如簽中三組號碼
    （俗稱「三星」），則可得簽賭金額 570倍之賭金，另簽中
    「特別號」者，則可得簽賭金額36倍之賭金（僅提供三種簽
    賭方式），惟不論有無簽中，簽賭金額均歸乙○○取得，乙
    ○○即以此方式，在上址租屋處內，聚眾賭博以營利，並與
    賭客對賭。嗣於95年6月13日晚上7時25分許，為警持本院核
    發之搜索票，在其上址租屋處內查獲，並扣得其所有註記賭
    客簽注資料之簽注單10張。而平均乙○○每期接受之簽賭金
    額約新臺幣（下同）2萬元，累計接受之簽賭金額則達6、70
    萬元。
二、案經臺中縣警察局豐原分局報告臺灣臺中地方法院檢察署檢
    察官偵查後，聲請以簡易判決處刑。
    理  由
一、上開犯罪事實，業據被告乙○○坦承不諱，復有本院核發之
    搜索票影本、臺中縣警察局督察室維新小組搜索扣押筆錄、
    扣押物品目錄表各1份、查獲現場與扣案物品相片2張附卷可
    稽，並有該簽注單10張扣案（附於偵字第2340號卷中）可證
    ，是核被告之自白與事實相符，堪採為認定犯罪事實之證據
    。本件事證明確，被告犯行堪以認定。
二、核被告乙○○所為，係犯刑法第268 條之意圖營利聚眾賭博
    罪及同法第266條第1項前段之普通賭博罪。其以一行為而觸
    犯上開 2罪名，為想像競合犯，應從一重之意圖營利聚眾賭
    博罪處斷。又按被告行為後，刑法第56條關於連續犯之規定
    （即「連續數行為而犯同一之罪名者，以一罪論。但得加重
    其刑至二分之一」），業經刪除，另刑法第41條第 1項前段
    關於易科罰金之規定，亦自原規定之「犯最重本刑為五年以
    下有期徒刑以下之刑之罪，而受六個月以下有期徒刑或拘役
    之宣告，因身體、教育、職業、家庭之關係或其他正當事由
    ，執行顯有困難者，得以一元以上三元以下折算一日，易科
    罰金」（另依修正前罰金罰鍰提高標準條例第 2條之規定，
    提高為以1百倍折算1日），修正為「犯最重本刑為五年以下
    有期徒刑以下之刑之罪，而受六個月以下有期徒刑或拘役之
    宣告，得以新臺幣一千元、二千元或三千元折算一日，易科
    罰金」，並均自95年7月1日起施行。比較新舊法之規定：(一)
    就連續犯之規定言，被告前開多次所為之意圖營利聚眾賭博
    行為，既時間緊接、方法相同，又係觸犯構成要件相同之罪
    名，顯係基於概括犯意為之，依舊法之規定，自應論以連續
    意圖營利聚眾賭博一罪，並依法加重其刑，惟以加重至二分
    一為限；然如依新法之規定，被告各次之行為均應獨立成罪
    ，再依刑法第51條第 5款之規定，於各刑中之最長期以上、
    各刑合併之刑期以下，定其應執行刑；(二)就易科罰金之規定
    言，新法規定之折算標準，亦無更有利於被告之情形存在。
    是比較新舊法規定之結果，應以舊法之規定較有利於被告，
    自應依刑法第2條第1項前段之規定，適用被告行為時之法律
    即修正前刑法第56條之規定，認定被告成立一連續意圖營利
    聚眾賭博罪，並依法加重其刑。原審因依前開刑法第 268條
    、第266條第1項前段、第55條、第2條第1項前段、（修正前
    ）第56條、第41條第1項前段、罰金罰鍰提高標準條例第1條
    前段、（修正前）第2條等規定，於審酌刑法第 57條所定之
    各款事由後，量處被告 6個月之有期徒刑，並諭知易科罰金
    之折算標準，同時依刑法第38條第1項第2款之規定，將被告
    所有供犯罪所用之物（尚非當場賭博之器具）即扣案之簽注
    單10張宣告沒收，核其認事、用法均無違誤，量刑亦稱妥適
    。被告提起本件上訴意旨謂：伊原為專職之家庭主婦，一家
    四口之生計均仰賴配偶徐秀金經營之機車行收入維生，惟近
    來二名子女先後就讀私立高中，教育費用負擔十分沈重，益
    以徐秀金之機車行收入不佳，伊為改善家計，一時失慮，致
    觸法網；而徐秀金於95年4月2日，復因急性心肌梗塞住院，
    期間經手術治療及於加護病房住院 6日後，始行返家，然已
    無法負擔粗重之機車行工作，對於原已清寒之家中生計言，
    更形雪上加霜，而伊因學識不高、謀職困難，不得已，只得
    連續犯上開之罪；請審酌伊係因急於改善家中經濟狀況，於
    情急之下，致為上開犯行，情形堪憫，而其於犯後已坦承犯
    行，態度良好且有悔意，及伊現只能販賣水餃幫忙家中生計
    ，如仍須繳納高額之罰金，則無力負擔沈重之子女學雜費（
    近10萬元）與每月2萬2千元之房租等情狀，從輕量刑，並諭
    知緩刑之宣告云云，並提出戶籍謄本、子女學生證影本、行
    政院衛生署豐原醫院診斷證明書、房屋租賃契約書影本等為
    證。然本院於審酌刑法第57條所定之各款事由後，仍認被告
    所從事者，為與社會善良風俗有違之行為，殊非任何陷於經
    濟困難者所應採行之不得不然行為，且其行為之期間長達約
    3 月，接受簽賭之次數既多，金額亦非微末，而其家中既能
    開設機車行並承租達2萬2千元租金之房屋，顯見其或徐秀金
    原應有相當之財力，另徐秀金之因心肌梗塞住院，亦在其已
    開始為本案之犯行之後，認原審對其量處 6月之有期徒刑，
    並無任何過重之處，且無應對其宣告緩刑之理由存在，是其
    提起本件上訴，並無理由，應予駁回。
據上論斷，應依刑事訴訟法第455條之1第3項、第368條，判決如
主文。
本案經檢察官甲○○到庭執行職務。
中    華    民    國    95    年    9     月    19    日
                臺灣臺中地方法院刑事第六庭
                    審判長法  官  簡 源 希
                          法  官  林 念 祖
                          法  官  鄧 敏 雄
上正本證明與原本無異
不得上訴。
                          書記官  黃 士 益
中    華    民    國    95    年    9     月    19    日
附錄本案論罪科刑參考法條全文：
中華民國刑法第266條第1項
在公共場所或公眾得出入之場所賭博財物者，處1千元以下罰金
。但以供人暫時娛樂之物為賭者，不在此限。
中華民國刑法第268條
意圖營利，供給賭博場所或聚眾賭博者，處3年以下有期徒刑，
得併科3千元以下罰金。


司法院資訊處製作；財團法人民間司法改革基金會備份。
